【裁判字號】    95,易,410
【裁判日期】    950731
【裁判案由】    詐欺
【裁判全文】
臺灣屏東地方法院刑事判決               95年度易字第410號
聲  請  人  臺灣屏東地方法院檢察署檢察官
被      告  丙○○
                    （現於臺灣屏東監獄另案執行中）
上列被告因詐欺案件，經檢察官聲請以簡易判決處刑（95年度偵
字第2908號、第2909號、第3020號、第3229號）及移送併辦（95
年度偵字第3408號、第3573號），本院認不得逕以簡易判決處刑
，改依通常程序審理，被告於本院準備程序中就被訴事實為有罪
之陳述，經本院合議庭裁定由受命法官獨任依簡式審判程序審理
，判決如下：
    主      文
丙○○連續幫助連續意圖為自己不法之所有，以詐術使人將本人
之物交付，處有期徒刑拾月。
    事      實
一、丙○○乃具有健全智識、經驗之成年人，其預見提供行動電
    話門號、或金融帳戶之存摺、提款卡及密碼予他人使用，可
    能遭詐欺集團利用以遂行財產上犯罪之目的，竟基於幫助他
    人詐欺取財之不確定故意之概括犯意，將如附表編號至
    所示之手機門號、金融帳戶存摺、提款卡、印章及密碼連續
    出售他人（檢察官聲請意旨誤認為出租），供詐欺集團成員
    作撥打電話向他人詐騙財物或收取贓款之用，藉此逃避警方
    之查緝，茲詳述如下：
  (一)先於民國94年6 月間某日，在高雄市○○路○ 段之「佳宏飯
    店」前，將附表編號所示金融帳戶之存摺、提款卡、印章
    及密碼，以新台幣（下同）5,000 元之代價，出售予綽號「
    哥哥」之真實姓名、年籍均不詳之成年男子；又連續於94年
    7 月25日某時許，於上開地點，將其以胞姐張秋梅（業經張
    秋梅同意申辦）名義，所申辦如附表編號、、之手機
    門號，及其姊夫邱俊毅申辦後交由其使用如附表編號之手
    機門號，各以每支新台幣（下同）1,000 元至1, 200元不等
    之代價，出售予綽號「阿龍」之真實姓名、年籍不詳之成年
    男子。
  (二)俟綽號「哥哥」、「阿龍」之人及渠等所屬詐欺集團之成員
    ，取得丙○○所提供上揭金融帳戶及手機門號後，即基於意
    圖為自己不法所有之概括犯意，於下列時間、地點，連續向
    丁○○等人為詐欺取財行為：
  (1)94年8 月上旬某日，在YAHOO 奇摩拍賣網站上佯為販售日本
    原廠平行輸入之數位相機，丁○○不疑有詐而上網競標，得
    標後，即以對方在網路上所留存如附表編號之手機門號撥
    打聯絡，對方佯稱丁○○得標，須先匯款，才能收到貨物，
    致丁○○誤信為真，依對方指示，於94年8 月7 日12時15分
    許，匯款12,450元至彭達銘（另行偵辦）所開立之萬泰銀行
    新興分行帳戶（帳號：0000000000000000000 號），嗣丁○○於匯款後，因未收到所購買之貨物，始知受騙。
  (2)94年8 月8 日，以相同手法，在同一賣網站上佯為販售日本
    原廠平行輸入之數位相機，甲○○不疑有詐而上網競標，於
    當日即有自稱「謝嘉宏」之人，以如附表編號之手機門號
    撥打電話予甲○○，佯稱甲○○得標，須先匯款後才會寄送
    貨物，致甲○○誤信為真，遂於94年8 月8 日11時30分許，
    依對方指示匯款10,750元至謝玉娟（另行偵辦）所開立中國
    信託商業銀行鳳山分行帳戶（帳號000000000000號），甲○○於匯款後，因未收到所購買之貨物，始知受騙。
  (3)94年8 月7 日17時43分許，以相同手法，在同一拍賣網站上
    佯為販售日本原廠平行輸入之數位相機，乙○○不疑有詐而
    上網競標，於翌日即有自稱「謝嘉宏」之人，以附表編號
    之門號播打電話予乙○○，佯稱乙○○得標，須先匯款後才
    會寄送貨物，致乙○○誤信為真，遂於94年8 月8 日12時22
    分許，依對方指示匯款10450 元至謝玉娟上開帳戶，乙○○
    於匯款後，因未收到所購買之貨物，始知受騙。
  (4)94年8 月25日凌晨某時許，以相同手法，在同一拍賣網站上
    佯為販售數位相機，林萌甄不疑有詐而上網競標，對方以附
    表編號之門號撥打電話予林萌甄，佯稱林萌甄得標，須先
    匯款，才能收到貨物，致林萌甄誤信為真，依對方指示，於
    同年8 月25日10時44分許，匯款10120 元至黃俊棋（另行偵
    辦）所開立華僑銀行帳戶（帳號00000000000000號），嗣林
    萌甄於匯款後，因未收到貨物，始知受騙。
  (5)94年8 月31日20時許，以同一手法，在同一拍賣網站上，佯
    為販售筆記型電腦，並以附表編號之手機門號作為聯絡方
    式，戊○○不疑有他而上網購買，並以上開電話與對方聯絡
    ，且依對方指示，於同年9 月1 日19時36分許，依約以自動
    櫃員機轉帳20,120元、9,880 元至余儒豪所開立第一商業銀
    行樹林分行帳戶（帳號：0000000000000000000 號），嗣戊○○轉帳後未收到貨物，始知受騙。
  (6)94年10月18日，己○○在報紙上得知貸款申請之廣告，並依
    報紙上所留之電話詢問，嗣於同年10月24日，接獲某自稱萬
    泰銀行專員之「吳先生」來電，佯稱己○○所申請之50萬元
    貸款已經通過，但須先匯款支付徵信費用、保證金等費用，
    己○○誤信為真而陷於錯誤，乃依對方指示，自同年10月24
    日至11月4 日止，前後共匯款9 次，前8 次共計匯款66,000
    元至如附表編號之帳戶內，最後1 次則匯款10,000元至吳
    秋萍（另案偵辦）所開立之郵局帳戶（帳號：000000000000
    00號），嗣己○○匯款後，始知受騙。
二、案經台南縣警察局歸仁分局報告臺灣臺南地方法院檢察署檢
    察官、台中市政府警察局第三分局報告臺灣臺中地方法院檢
    察署檢察官、基隆市警察局報告臺灣雲林地方法院檢察署檢
    察官、高雄市政府警察局三民第一分局報告臺灣高雄地方法
    院檢察署檢察官（以上為聲請簡易判決處刑部分）、台北市
    政府警察局大安分局報告臺灣臺北地方法院檢察署檢察官、
    台中市政府警察局第第四分局報告灣臺中地方法院檢察署檢
    察官（以上為移送併辦部分），再經上開檢察署檢察官呈請
    臺灣高等法院檢察署檢察長令轉臺灣屏東地方法院檢察署檢
    察官聲請簡易判決處刑及移送併辦。
    理  由
一、本件被告所犯係死刑、無期徒刑、最輕本刑為3 年以上有期
    徒刑以外之罪，其於本院準備程序中就被訴事實為有罪之陳
    述，經本院合議庭裁定由受命法官獨任依簡式審判程序，先
    予敘明。
二、上開事實，訊據被告丙○○於偵查及本院審理中坦承不諱，
    且證人即被告胞姐張秋梅、姊夫邱俊毅於警詢中證稱：渠等
    有同意被告以其2 人名義申請手機門號，但不知被告欲提供
    予詐騙集團使用等語在卷，並有被告所提供如附表編號至
    所示手機門號申請書、門號使用人查詢資料及編號所示
    帳戶之申請書、往來明細在卷可稽。又本件遭詐欺集團詐騙
    之被害人丁○○、甲○○、乙○○、林萌甄、戊○○、己○○於警詢中亦就遭詐騙情節指述綦詳，復有被害人甲○○之
    台北富邦銀行匯款委託書、匯款收據2 張、乙○○之中華郵
    政自動櫃員機交易明細表1 紙、林萌甄之中華郵政自動櫃員
    機交易明細表1 紙、戊○○之基隆市第二信用合作社自動櫃
    員機交易記錄2 紙及己○○之中華郵政跨行匯款申請書8 紙
    附卷可參。
三、論罪科刑：
  (一)按行為後法律有變更者，適用行為時之法律。但行為後之法
    律有利於行為人者，適用最有利於行為人之法律，刑法第2
    條第1 項定有明文，茲因刑法業於94年2 月2 日經修正公布
    ，並於95年7 月1 日施行，其中關於本件論罪科刑所適用之
    刑法第339 條第1 項之法定最低罰金刑及刑法第30條、第56
    條等法律規定均有修正，自屬行為後法律有變更，爰詳述如
    下：
  1.95年6 月14日經總統公布增訂，且於同年7 月1 日施行之刑
    法施行法第1 條之1 規定：「中華民國94年1 月7 日刑法修
    正施行後，刑法分則編所定罰金之貨幣單位為新臺幣。94年
    1 月7 日刑法修正時，刑法分則編未修正之條文定有罰金者
    ，自94年1 月7 日刑法修正施行後，就其所定數額提高為30
    倍。但72年6 月26日至94年1 月7 日新增或修正之條文，就
    其所定數額提高為3 倍」，故自95年7 月1 日起，刑法第33
    9 條第1 項之詐欺取財罪，關於法定本刑之罰金刑部分，改
    以新台幣為單位為「新台幣30,000元」，惟關於罰金刑之科
    刑標準，修正後刑法第33條第5 款係規定「罰金：新臺幣
    1,000 元以上，以百元計」，而修正前同條款係規定「罰金
    ：1 元以上」之規定，是關於罰金最低本刑部分，修正後之
    規定較不利被告，故依上開刑法第2 條第1 項本文規定，就
    刑法第214 條之罰金刑部分，應適用修正前刑法第33條第5
    款規定科處。
  2.次關於刑法第30條規定，此次修正僅將法文「幫助他人犯罪
    」修正為「幫助他人實行犯罪行為」，並將「從犯」一語，
    修正為「幫助犯」，以期用語明確，至於刑責「得按正犯之
    刑減輕之」之法律效果則未修正，是對被告而言，並無有利
    或不利之問題。
  3.再刑法修正後，關於第56條連續犯之規定均經刪除，此刪除
    雖非犯罪構成要件之變更，但顯已影響行為人刑罰之法律效
    果，自屬法律有變更。茲因則被告先後2 次提供帳戶或行動
    電話門號予他人之幫助行為、及本案正犯先後6 次對所為詐
    欺取財犯行，依修正前刑法第56條規定各僅論以1 罪，然依
    修正後法律規定，均應論以數罪，經比較新、舊法結果，認
    係修正前之刑法第56條規定較有利被告。
  (二)查被告丙○○基於幫助他人犯罪之意思，將其所有之上開金
    融帳戶之存摺、提款卡、印章、密碼及手機門號提供予他人
    供詐取財物之用，核其所為，係犯刑法第30條第1 項、第
    339 條第1 項詐欺取財罪之幫助犯。又本件詐騙集團先後以
    電話向被害人丁○○等6 人詐騙財物，使被害人均陷於錯誤
    ，而先後匯款至上開帳戶之詐欺取財行為，時間緊接，觸犯
    構成要件相同之罪名，顯係基於概括犯意為之，應論以連續
    犯，被告所為應係幫助連續犯（最高法院87年度台上字第38
    65號判決參照）。另被告先後2 次提供帳戶或手機門號予他
    人之幫助詐欺行為，亦時間緊接，手法相同，觸犯構成要件
    相同之罪名，顯係基於概括犯意反覆為之，為連續犯，應依
    修正前刑法第56條條規定，論以1 罪並加重其刑。又檢察官
    併辦意旨所指被告出售編號、之行動電話號碼、及上開
    詐欺集團向又事實欄(1)、(2)所示被害人丁○○、甲○○詐欺
    取財之犯行，雖未經聲請簡易判決處刑，然與聲請部分之幫
    助犯、正犯犯行，各具有連續犯之裁判上一罪關係，為聲請
    效力所及，本院應併予審理。被告係幫助犯，爰依修正前刑
    法第30條第2 項規定，按正犯之刑減輕之，並依法先加後減
    之。爰審酌被告麻藥、偽造文書等前科（有卷附臺灣屏東地
    方法院檢察署刑案資料查註紀錄表、臺灣高等法院被告前案
    紀錄表可參），素行不佳，仍不知悛悔，竟圖謀私利，對於
    蒐集人頭帳戶及手機門號者將持以犯財產犯罪之用已可預見
    ，仍提供帳戶、手機門號助長犯罪，破壞金融信用之正確性
    ，且增加犯罪查緝之困難，對被害人造成財產上損害，惟犯
    後態度尚可等一切情狀，量處如主文所示之刑。
四、應依刑事訴訟法第452 條、第273 條之1 第1 項、第299 條
    第1 項前段，刑法第2 條第1 項前段、修正前刑法第56條、
    第30條、第339 條第1 項、第41條第1 項前段，罰金罰鍰提
    高標準條例第1 條前段，判決如主文。
本案經檢察官王光傑到庭執行職務。
中    華    民    國    95    年     7    月    31    日
                  刑事第四庭    法  官  劉敏芳
以上正本證明與原本無異。
如不服本判決應於收受本判決送達後十日內向本院提出上訴書狀
，其未敘述上訴理由者，並得於提起上訴後十日內向本院補提理
由書狀（均須按他造當事人之人數附繕本）「切勿逕送上級法院
」
中    華    民    國    95    年    7     月    31    日
                                書記官  許倬維
附表：被告所提供詐騙集團使用之手機門號及帳戶明細
┌──┬─────┬──────┬──────┬───────────┐
│編號│申請人名義│  申請時間  │ 門號或帳號 │電信業者或金融機構名稱│
├──┼─────┼──────┼──────┼───────────┤
│  │丙○○    │94年5月31日 │000000000000│大眾銀行博愛分行      │
├──┼─────┼──────┼──────┼───────────┤
│  │張秋梅    │94年7月24日 │0000000000  │台灣大哥大股份有限公司│
├──┼─────┼──────┼──────┼───────────┤
│  │張秋梅    │94年7月24日 │0000000000  │台灣大哥大股份有限公司│
├──┼─────┼──────┼──────┼───────────┤
│  │張秋梅    │94年7月24日 │0000000000  │台灣大哥大股份有限公司│
├──┼─────┼──────┼──────┼───────────┤
│  │邱俊毅    │94年7月16日 │0000000000  │台灣大哥大股份有限公司│
└──┴─────┴──────┴──────┴───────────┘
附錄本案論罪科刑法條
刑法第339 條第1 項：
意圖為自己或第三人不法之所有，以詐術使人將本人或第三人之
物交付者，處5 年以下有期徒刑、拘役或科或併科1 千元以下罰
金。
刑法第30條第1、2項
幫助他人實行犯罪行為者者，為幫助犯。雖他人不知幫助之情者
，亦同。
幫助犯之處罰，得按正犯之刑減輕之。


司法院資訊處製作；財團法人民間司法改革基金會備份。
